【裁判字號】    91,訴,243
【裁判日期】    920530
【裁判案由】    重傷害未遂
【裁判全文】
臺灣花蓮地方法院刑事判決                          九十一年度訴字第二四三號
    公  訴  人  臺灣花蓮地方法院檢察署檢察官
    被      告  乙○○
    指定辯護人  本院公設辯護人  丁○
右列被告因重傷害未遂案件，經檢察官提起公訴（九十一年度偵字第二二０號），本
院判決如左：
    主  文
乙○○共同使人受重傷，未遂，處有期徒刑參年。
    事  實
一、緣己○○於民國九十年六月間因懷疑其配偶與庚○○（業經本院於九十二年四月
    十六日判處有期徒刑三年）有染，己○○遂多次至庚○○位於花蓮縣新城鄉○里
    ○街四號住處找尋其配偶，並於同年七月間在庚○○住處潑灑油漆，二人已生嫌
    隙。同年七月二十八日凌晨一時許，己○○復至庚○○上址住處外欲尋其配偶之
    下落，適乙○○與庚○○開車回到上址住處，見己○○似乎來意不善，乙○○與
    庚○○竟基於共同重傷害人之身體之犯意聯絡，輪流持用木製棒球棒一支，朝己○○之頭部及手足四肢等部位猛擊，致己○○當場受到雙側尺骨幹骨折、左肘鷹
    嘴突開放性骨折、右足雙踝骨折、左足外踝骨折、頭皮撕裂傷七公分、顏面鈍挫
    傷等傷害，惟尚未發生毀敗之結果。嗣花蓮縣警察局新城分局嘉里派出所警員接
    獲報案，至現場處理，始查獲上情。
二、案經被害人己○○告訴及花蓮縣縣警察局新城分局報告臺灣花蓮地方法院檢察署
    檢察官偵查起訴。
    理  由
一、訊據被告乙○○坦承於右揭時、地，與庚○○一起持球棒一支毆打被害人己○○
    ，並造成被害人己○○受到傷害之事實不諱，惟辯稱：是因為己○○持球棒揮打
    庚○○，但是庚○○閃過，而我站在庚○○後面，所以他就拿球棒攻擊我，但也
    被我閃過，我跟庚○○就抓住己○○，抓住後庚○○去檢查他的房子，發現門窗
    被砸爛，而我的機車也被砸爛，我去看機車，己○○要跑，我跟庚○○心裡火大
    ，而己○○又想打我們，我們才把球棒搶過來打回去，並沒有要造成己○○重傷
    之故意，後來還叫庚○○的女友小玲去報警云云。辯護人為被告乙○○辯稱：案
    發前被害人己○○正在不法侵害被告庚○○之住宅及乙○○之機車，被告為了防
    衛自已機車及庚○○之住宅，乃毆打被害人，其行為係出於正當防衛，縱認其防
    衛行為過當，仍可依刑法第二十三條但書之規定減輕或免除其刑；又被告所持之
    木棒並不粗重，參以己○○之體格粗壯，被告之行為客觀上應不至造成被害人四
    肢毀敗之結果，而被害人四肢並無毀敗之情形，難認被告有重傷害之故意等語。
    經查：
  (1)被害人己○○於九十年七月二十八日凌晨一時許，在同案共同被告庚○○住處前
    ，遭到被告乙○○持木棒毆打頭部倒地，再遭到同案共同被告庚○○與乙○○持
    木棒輪流毆打之事實，業據被害人己○○於警詢時、檢察官偵查中及本院審理時
    指訴歷歷，並有扣案木製棒球棒一支、木棒及被害人己○○受傷之照片共十一幀
    附於警卷及偵查卷可資參照。而被害人己○○因遭被告庚○○及乙○○二人共同
    毆打，以致受到雙側尺骨幹骨折、左肘鷹嘴突開放性骨折、右足雙踝骨折、左足
    外踝骨折、頭皮撕裂傷七公分、顏面鈍挫傷等傷害，此有財團法人佛教慈濟綜合
    醫院九十年八月十四日診斷證明書（警卷第十八頁）、慈濟醫院於九十一年四月
    二日檢送之己○○病情說明書、急診病歷資料等附卷足參。
  (2)同案被告庚○○亦坦承於前開時、地持球棒毆打被害人己○○背部、腰部、大腿
    之犯行。
  (3)被告乙○○與同案被告庚○○用以毆打己○○之木製棒球棒，經警方查扣時，木
    棒之外皮已經部分龜裂剝落之痕跡，此有該木製球棒之照片附卷足稽，據被告庚○○於本院審理時供稱拿到木棒時木棒的外皮是完好的等語，可見被告庚○○與
    乙○○持上開木棒毆打己○○四肢部位時，其等下手之力道，應甚猛烈，才導致
    木棒外皮龜裂剝落。又以木棒用力揮打人體四肢輕易即可造成四肢骨折，甚至導
    致四肢機能喪失之結果，此為眾所周知之事實，亦當為被告乙○○所預見。同案
    被告庚○○雖辯稱因被害人以手抵擋所以手才受傷等語，然而被害人雙腳足踝亦
    骨折，堪認同案被告庚○○與乙○○有故意揮打被害人四肢之行為，而本件被害
    人四肢均受到骨折之傷害，雙手無法活動，二足無法行走，足見被告庚○○與乙○○有毀敗被害人四肢機能之重傷害故意。至於被害人治療至今，左尺骨、兩足
    踝骨折已癒合，左肘鷹咀突骨折併不癒合，此有慈濟醫院九十二年三月十七日診
    斷證明書一紙附卷可按，被害人四肢雖未達毀敗之程度，惟此僅是重傷害未遂之
    問題，非可以此即謂被告並無重傷害之故意。
  (4)同案被告庚○○辯稱被害人己○○在案發一星期有在被告庚○○住處潑油漆之事
    實，業據被害人己○○坦承無訛（見偵查卷第四六頁及本院九十二年三月二十一
    日審理筆錄第十四頁），自堪採信。另被告乙○○所辯案發當日被害人己○○攜
    帶本件扣案之木棒一支，砸毀機車及庚○○家玻璃，並欲毆打伊等情，業據被害
    人己○○予以否認，而案發當日至現場處理之花蓮縣警察局新城分局嘉里派出所
    警員甲○○到庭結證稱現場並沒有看到庚○○家或有機車被毀損，庚○○也沒有
    說他家有被毀損，現場如果有東西被破壞的話我們都會照相等語，當日一同處理
    之警員即證人丙○○亦結證稱現場沒有看到庚○○家的玻璃或機車被破壞等語（
    見本院九十二年三月三十一日審判筆錄第六頁、第十一頁），雖證人戊○○到庭
    證稱有看到己○○砸玻璃及乙○○的車子，庚○○從己○○身上搶過木棒等語，
    惟證人戊○○據被告庚○○陳稱係其女友（警卷第十四頁），所述不免有迴護被
    告庚○○之虞，且無任何現場照片或其他事證可資佐證，其證詞尚難採信。又被
    告乙○○亦供稱其並未驗傷，受損之機車其自行買材料修理，已經修好，沒有任
    何證據等語，復查無任何事證可資證明，被告乙○○所辯被害人攜帶木棒前來砸
    毀玻璃、機車或毆打伊而被迫防衛等語，尚難採信。
  (5)綜上各節，被告乙○○辯稱木棒係被害人所帶來，庚○○家中玻璃被砸毀，乙○○機車被破壞，並遭到被害人毆打等節，均無具體可信之證據可以資明，此部分
    辯解尚難採信。而被害人己○○遭到被告乙○○及同案被告庚○○共同毆打，以
    致於受到如事實欄所述之傷害等情，已堪認定，應依法論科。
二、按所謂之正當防衛，須對於現在不法之侵害而出於防衛自己或他人權利之行為者
    ，始足當之，刑法第二十三條前段定有明文。本件被害人係於案發前數日對被告
    庚○○住處潑灑油漆，其侵害行為已經過數日，非現在不法之侵害，被告庚○○
    毆打被害人之行為，尚難認為符合正當防衛之情形。又被告乙○○持木棒揮擊被
    害人己○○使之受傷害，然尚未達「毀敗一肢已上之機能」之程度，核被告乙○○所為，係觸犯刑法第二百七十八條第三項、第一項之重傷害未遂罪。被告乙○○與庚○○二人就上開犯行，有犯意連絡及行為分擔，係共同正犯。又依刑法第
    二十六條前段規定，未遂犯之處罰得按既遂犯之刑減輕之，爰依上開規定減輕其
    刑。另被告乙○○雖陳明於案發當日警察前來處理時，有向警員承認是其與庚○○打的，也有回派出所，警察就讓我們走了等語，但被告於警方偵查中經傳喚均
    未到案，於本院審理時亦傳喚、拘提無著，嗣經本院於九十二年四月二十二日發
    佈通緝，於同年四月二十四日通緝到案，此有本院通緝書、撤銷通緝書在卷可按
    ，其並無接受裁判之意思甚明，與刑法第六十二條自首之要件不符（最高法院八
    十五年度台非字第二九二號、八十六年度台上字第一九五一號裁判可資參照），
    併此敘明。又被告曾犯毒品、竊盜等案件（未構成累犯），此有台灣高等法院被
    告全國前案紀錄表一份在卷可按，爰審酌被告之素行、被害人多次至同案被告庚○○住處尋妻、潑灑油漆等行為亦有不當、被告乙○○係因朋友庚○○之關係而
    涉入本案、被告犯罪之手段、犯罪時所受之刺激、被害人所受傷害嚴重及被告犯
    後坦承部分犯行，態度良好等一切情狀，量處如主文所示之刑。又扣案之木棒一
    支，雖據被害人陳稱為被告庚○○及乙○○所攜帶，惟被告乙○○及同案被告庚○○均否認為彼等所有，而本件尚無證據足認木棒為被告庚○○或乙○○所有之
    物，爰不另宣告沒收。
三、據上論結，應依刑事訴訟法第二百九十九條第一項前段，刑法第二百七十八條第
    三項、第一項、刑法二十六條、第二十八條，判決如主文。
中      華      民      國    九十二    年      五      月     三十     日
                              臺灣花蓮地方法院刑事庭
                                  法  官  林  碧  玲
右正本證明與原本無異。
如對本判決不服，應於送達後十日內，向本院提出上訴狀。（應抄附繕本）告訴人或
被害人如對於本判決不服者，應具備理由請求檢察官上訴，其上訴期間之計算係以檢
察官收受判決正本之日期為準。
                                  法院書記官
中      華      民      國    九十二    年      五      月     三十     日
附錄本判決論罪之法律條文：
刑法第二百七十八條：
使人受重傷者，處五年以上十二年以下有期徒刑。
犯前項之罪因而致人於死者，處無期徒刑或七年以上有期徒刑。
第一項之未遂犯之。


司法院資訊處製作；財團法人民間司法改革基金會備份。
